臺灣臺北地方法院刑事判決　　　　　　　　　　　　　八十九年度自字第八○三號
　　自　訴　人　乙○○
　　被　　　告　丙○○
右列被告因詐欺案件，經自訴人提起自訴，本院判決如左：
    主  文
丙○○無罪。
    理  由
一、自訴意旨略以：被告丙○○於民國八十八年二月間，在台北市○○街附近，向自
    訴人乙○○詐稱：欲與伊二人併吳孟翰、綽號「小王」等四人，共同合夥經營健
    康美容中心、美容器材公司，自訴人乙○○無須出具任何股金，僅需出名為對外
    一切負責人，由伊為現場經營人等語，使自訴人乙○○信以為真，僅需出名，即
    可擔任合夥，即以自己名義、出具保證支票向訴外人王有、王怡心承租台北市○
    ○路○段一三七號十二樓之一房屋，以為「空中之美器材行」址，並交付身分證
    件予被告丙○○為公司登記。惟嗣後經自訴人乙○○發現被告丙○○竟未依約定
    經營，經要求退出經營、變更登記負責人及房屋承租人名義並換回當時開立之保
    證支票、身分證件等，被告丙○○竟又詐以：已經儘速辦理中，一旦完成即行交
    還云云，隨後即避不見面、變更居所、聯絡電話，又將前開店面頂讓他人、破壞
    房內按摩浴缸，任令自訴人因任器材行負責人為臺灣台北地方法院因涉嫌違反商
    業登記法、毀損租賃房屋等刑事罪嫌遭通緝、賠償房東新臺幣（下同）二萬餘元
    ，再積欠勞健保費用、稅金等事為臺灣板橋地方法院民事事件涉訟，是認被告丙
    ○○涉犯刑法第三百三十九條第一項詐欺取財罪罪嫌等語。
二、按犯罪事實，應依證據認定之，無證據不得推定其犯罪事實，又不能證明被告犯
    行者，應諭知無罪之判決，刑事訴訟法第一百五十四條、第三百零一條第一項分
    別定有明文；在告訴人指訴被告涉嫌犯罪之場合，縱令所訴情由依其所結合之旁
    證在情理上尚非絕非無可能，若在一般生活經驗上仍可另為其他有利被告之合理
    推斷，根據「罪證有疑、利於被告」之證據法則，即不得遽以片面之觀點，認為
    告訴人之陳述或其所本旁證已適於為有罪判斷之依據。又按刑法第三百三十九條
    第一項詐欺罪之成立，以意圖為自己或第三人不法所有，以詐術使人將本人或第
    三人之物交付為要件。所謂以詐術使人交付，必須被詐欺人因其詐術而陷於錯誤
    ，若其所用方法，不能認為詐術，亦不致使人陷於錯誤，即不構成該罪，最高法
    院二十九年上字第三一○五號、四十年臺上字第八六號、四十六年臺上字第二六
    ○號分別著有判例可資參照。又按刑法第三百三十九條第一項之詐欺取財罪係以
    侵害他人財產法益為本質，以被害人有財產上之損害為必要。
三、自訴人乙○○認被告丙○○涉犯前揭詐欺取財罪嫌，無非係以：前開事實業經自
    訴人指訴綦詳，核與證人甲○○證述情節相合，且有被告丙○○並提供出租人王
    有、甲○○之姓名、地址可供傳喚等為主要論據。然訊據被告丙○○就於前揭時
    地以自訴人乙○○名義承租房屋並經營空中之美器材行，由伊任現場負責人，後
    經自訴人乙○○要求辦理變更登記負責人、換回承租保證支票，後公司確實曾因
    此發生商業登記法等刑事案件、積欠房屋租金等情固坦認不諱，惟堅詞否認有何
    詐欺取財之犯行，而以：乙○○告知不願繼續經營時，隨即將店面頂讓他人，故
    其後所生之違反商業登記法、積欠房屋租金、破壞按摩浴缸等，均為其後之承接
    經營者所生之事，與伊無關，至於是否積欠勞健保費用伊已無法查核等語置辯。
    經查：
  (一)自訴人自承：伊並未因而交付任何財物予被告丙○○致何金錢、財物損失，雖曾
    經為辦理公司登記，而交付身分證予被告，然被告辦畢登記後，業已交還等語明
    確（見本院九十一年五月二十七日、八十九年十月三十一日筆錄），核與被告丙
    ○○陳稱情節相合，是自訴人並未因被告丙○○之行為而交付任何自己或第三人
    具財產價值之物予被告，故雖被告丙○○就與自訴人為合夥、退夥時，有何未依
    雙方約定之事項，亦難認被告丙○○邀同自訴人乙○○共同經營美容器材行之行
    為有何「意圖為自己不法之所有」、或「致交付自己或他人之物受有損害」，則
    與詐欺取財罪之構成要件尚有不合。
  (二)另雖自訴人乙○○指稱：曾因本件合營美容器材行而涉及民、刑事訴追，賠償房
    東毀損按摩浴缸費用二萬元等情，並舉證人王有以為佐證。然：
    (1)該民、刑事訴追並非因交付任何具財產上價值之物所致之損害；
    (2)自訴人乙○○因具名房屋承租人就房屋租賃契約所生之債務關係，本應立於契
      約當事人之地位負損害賠償責任─於損害成立時負有賠償出租人之義務，此種
      損害之直接原因為契約關係，至於自訴人乙○○因此所生多餘之負擔應與被告
      丙○○等其餘合夥人間另可有內部求償，非謂被告丙○○可因此免除全部責任
      ，而因此有所利益，故自訴人因此所生之損害賠償責任、交付財物等與被告之
      「利益」間並無相當因果關係存在；況自訴人與被告就因此所代償交付出租人
      之費用、分配成數，已經達成和解，有和解書一紙在卷可參，實難認被告與自
      訴人為合夥約定之初始，即有「為自己不法所有之意圖」、「詐術」可言；
    (3)是此部分純係因合夥、退夥後，未依法為財產清算、變更登記所致之債務不履
      行糾紛，而與刑事詐欺無涉。
  (三)綜上，實難認被告丙○○欲與自訴人乙○○合夥之之初有何為己、或第三人謀求
    不法之利益。故自訴人除此遭民刑事訴追之事實外，並無提出其他被告自始即「
    有意」「行騙」等積極事證以供調查。而純以此二人其後因合夥、退夥後並未清
    算財產之債務不完全履行之事實，非可認被告於合夥之初即有使自訴人交付何物
    之不法所有意圖，是本案為單純清算財產之債務不履行民事糾紛，與詐欺取財之
    刑責無涉。此外復查無其他積極證據足認被告有詐欺取財之事實，揆諸前開判例
    及說明，於積極證據不足為不利被告事實之認定時，即應為有利於被告之認定，
    故尚屬不能證明被告犯罪，依法即應諭知無罪之判決。
據上論斷，應依刑事訴訟法第三百四十三條、第三百零一條第一項判決如主文。
中      華      民      國    九十一    年      六      月     十一     日
                                      臺灣臺北地方法院刑事第三庭
                                          法  官  郭惠玲
右正本證明與原本無異。
如不服本判決，應於判決送達後十日內，向本院提出上訴狀。
                                          書記官  陳  懿
中    華    民    國      九十一       年     六        月    二十四    日
